臺灣雲林地方法院民事判決
110年度六簡字第320號
原      告  裕融企業股份有限公司

法定代理人  嚴陳莉蓮



訴訟代理人  季佩芃律師
複 代 理人  鍾奇維  

被      告  林祿薰  
            林憲政  
上列當事人間塗銷所有權移轉登記等事件，於民國111年2月8日
言詞辯論終結，本院判決如下：
    主    文
被告林祿薰、林憲政就坐落雲林縣○○鎮○○段000地號土地（權利
範圍1/22）及同段457建號即門牌號碼雲林縣○○鎮○○里○○路00號
房屋（權利範圍1/2），於民國103年6月3日所為之贈與債權行為
，及於民國103年6月20日所為之所有權移轉登記之物權行為，均
應予撤銷。
被告林憲政應將上開所有權移轉登記塗銷，並回復登記為被告林
祿薰所有。
訴訟費用新台幣1,550元由被告連帶負擔。
    事實及理由
壹、程序方面：
一、被告林憲政經合法通知，無正當理由，未於言詞辯論期日到
    場，查無民事訴訟法第386 條所列各款情事，應准原告之聲
    請，由其一造辯論而為判決。
貳、實體方面：
一、原告起訴主張：查被告林祿薰積欠原告債務未償，截至原告
    提起本件訴訟為止，尚積欠原告新台幣（下同) 14萬6,875
    元及自民國（下同) 103 年7月21日起至清償日，按年息20%
    計算之利息、執行費1,183元等債務未償。又坐落雲林縣○○
    鎮○○段000地號土地(權利範圍原為22分之1)及其上門牌號碼
    雲林縣○○鎮○○路00號房屋(權利範圍原為2分之1，下稱系爭
    房地)原屬被告林祿薰共有，而有清償對原告所負債務之可
    能，惟被告林祿薰於103年6月20日與被告林憲政協議，將其
    對系爭房地之持分，以贈與為原因，辦理所有權移轉登記予
    被告林憲政，致被告林祿薰不再擁有系爭房地之所有權，而
    使原告無從就被告林祿薰所有系爭房地執行受償。況被告林
    祿薰將系爭房地移轉登記予被告林憲政，明知其對原告債務
    未清償完足，卻仍以贈與為原因，將上開不動產辦理所有權
    移轉登記予被告林憲政，一方面使其所有之具法律上公示外
    觀而得供債權人求償之責任財產減少，他方面造成原告無從
    對之強制執行，致使原告求償無著，是其所為積極減少財產
    之行為，明顯有害及於原告之債權，為此，原告爰依民法第
    244條第1項及第4項之規定提起本訴，請求將被告間就上開
    不動產所為贈與之債權行為及所有權移轉登記之物權行為，
    均予撤銷，被告林憲政應將上開以贈與為由所為之所有權移
    轉登記塗銷，並將前開權利範圍登記為被告2人分別所有。
二、被告林憲政經合法通知，未於言詞辯論期日到場，亦未提出
    書狀作任何聲明或陳述。
三、被告林祿薰則以：本票生效日期是在7月30日，系爭房地之
    移轉的行為是在原告取得債權之前就有，並不是為了做脫產
    的，本票應該以到期日起算，而不是以發票日起算。伊不否
    認有這個債務，如果原告於103 、104 年主張權利的時候，
    我就不用支付其後迄今的利息等語資為抗辯。　　　　　　
四、得心證之理由：
㈠、原告主張之事實，業據其提出桃園地方法院104 年度司執字
    第8874號債權憑證、繼續執行紀錄表、系爭本票、系爭房地
    之第一類登記謄本及異動索引等件為證，且被告林祿薰亦不
    否認確有向原告借貸之事實，堪認原告上開主張為真。雖被
    告林憲政已於相當時期受合法之通知，而於言詞辯論期日不
    到場，亦未提出準備書狀爭執，依民事訴訟法第436 條第2 
    項、第280 條第3 項前段準用同條第1項前段擬制自認規定
    ，自應堪認原告之主張為真實。
㈡、按民法第244 條第2 項之撤銷訴權，依同法第245 條規定，
    自債權人知有撤銷原因時起，1 年間不行使而消滅。該項法
    定期間為除斥期間，其時間經過時權利即告消滅。此除斥期
    間有無經過，縱未經當事人主張或抗辯，法院亦應先為調查
    認定，以為判斷之依據。本院核閱原告提出其於110 年7月 
    日向斗南地政事務所申領之第二類電子謄本，並經本院依職
    權調閱系爭房地地政電子謄本調閱紀錄可知，原告於110 年
    9 月11 日申請系爭房地之第一類登記謄本，此有中華電信
    股份有限公司數據通信分公司111 年1月4日數府三字第1110
    000009號函檢附系爭不動產之調閱紀錄在卷可稽（見本院卷
    第59 頁），則原告於110 年10月28日向本院提起撤銷訴訟
    乙事，有民事起訴狀本院收文章為證，堪認原告本件起訴，
    自其知有撤銷原因時起尚未逾1 年，是原告提起本件行使民
    法第244 條第2 項之撤銷權，於法尚無不合。
㈢、次按債務人所為之無償行為，有害及債權者，債權人得聲請
    法院撤銷之。債權人依民法第244 條第1 項之規定聲請法院
    撤銷時，得並聲請命受益人或轉得人回復原狀，民法第244 
    條第1 項、第4 項本文分別定有明文。次按，所謂害及債權
    ，乃指債務人之行為，致積極的減少財產，或消極的增加債
    務，因而使債權不能獲得清償之情形（最高法院81年度台上
    字第207 號判決意旨參照）；蓋債務人所有之財產，除對於
    特定債權人設有擔保物權外，應為一切債務之總擔保，倘債
    務人將財產贈與他人，且非用以清償具有優先受償權之債務
    ，對於普通債權人，即難謂無詐害行為。查被告林祿薰積欠
    原告債務未償等情，業如前述，其積欠原告債務未清償，卻
    將系爭房地以贈與為原因，將系爭房地所有權移轉登記予被
    告林憲政，將導致原告對被告林祿薰之債權將無法實現，自
    有害及原告之上開債權，應堪認定。至被告林祿薰雖辯稱移
    轉的行為是在原告取得債權之前就有，並不是為了做脫產的
    ，本票應該以到期日起算，而不是以發票日起算云云，然被
    告林祿薰既無償移轉系爭房地予被告于林憲政所有，其行為
    確造成減少自己之財產自明，自屬妨害原告債權之行為，合
    於民法第244條第1項之規定。是依上開說明，原告聲請法院
    撤銷被告林祿薰將系爭房地贈與予被告林憲政之行為及移轉
    登記行為，並請求被告林憲政將上開所有權移轉登記予以塗
    銷，洵屬有據。
㈣、又債權人依民法第244條第1項之規定聲請法院撤銷時，得並
    聲請命受益人或轉得人回復原狀。但轉得人於轉得時不知有
    撤銷原因者，不在此限。民法第244條第4項定有明文。本件
    被告二人所為之贈與之債權行為及移轉所有權之物權行為既
    經撤銷，從而，原告依民法第244條第1、4項之規定，請求
    撤銷被告間就系爭房地所為之無償贈與債權行為及所有權移
    轉之物權行為，並請求被告林憲政應塗銷系爭房地之所有權
    移轉登記，回復登記為被告林祿薰所有，為有理由，應予准
    許。至於回復登記後，上開權利範圍登記為林祿薰、林憲政
    分別共有，乃當然之結果，無須特別聲明，附此敘明。
五、從而，原告依民法第244 條第1 項、第4 項前段之法律關係
    ，請求如主文第1 、2 項所示，均屬有據，應予准許。
六、本件事證已臻明確，兩造其餘攻擊防禦方法及所提證據，經
    核與判決結果不生影響，爰不逐一論述，併此敘明。
七、訴訟費用負擔之依據：依民事訴訟法第78條、第85條第2 項
    。
中　　華　　民　　國　　111 　年　　2  　 月　　24　　日
 　　　  　　　　 斗六簡易庭
                                  法  官　陳定國
以上為正本係照原本作成。
如不服本判決，應於送達後20日內向本院提出上訴狀並表明上訴
理由，如於本判決宣示後送達前提起上訴者，應於判決送達後20
日內補提上訴理由書（須按他造人數附繕本）。
中　　華　　民　　國　　111 　年　　2  　 月　　24　　日
                                  書記官  黃鷹平